臺灣高雄地方法院刑事裁定　　　　　　 100年度聲字第2003號
聲　請　人　臺灣高雄地方法院檢察署檢察官
受　刑　人　黃啟哲
上列聲請人因受刑人數罪併罰有二裁判以上，聲請定其應執行之
刑（100年執聲字第1364號），本院裁定如下：
    主  文
黃啟哲犯如附表所示之肆罪，各處如附表所示之刑，應執行有期
徒刑捌月，如易科罰金，以銀元參佰元即新臺幣玖佰元折算壹日
。
    理  由
一、聲請意旨略以：受刑人黃啟哲因犯偽造文書罪，先後經判決
    確定如附表，應依刑法第53條及第51條第5 款，定其應執行
    之刑，爰依刑事訴訟法第477 條第1 項聲請裁定等語。
二、按數罪併罰，有二裁判以上者，依刑法第51條規定，定其應
    執行之刑；數罪併罰，分別宣告其罪之刑，宣告多數有期徒
    刑者，於各刑中之最長期以上，各刑合併之刑期以下，定其
    刑期，但不得逾30年，刑法第53條、第51條第5 款分別定有
    明文。次按數罪併罰之案件，其各罪判決均係宣告刑，並非
    執行刑，縱令各案中一部分犯罪之宣告刑在形式上已經執行
    ，仍應依法聲請犯罪事實最後判決之法院裁定，然後再依所
    裁定之執行刑，換發指揮書併合執行，其前已執行之有期徒
    刑部分，僅應予扣除而不能認為已執行完畢，在所裁定之執
    行刑尚未執行完畢前，各案之宣告刑不發生執行完畢之問題
    （最高法院90年度台非字第340 號、最高法院95年度台非字
    第320 號判決意旨參照）。
三、次按行為後法律有變更者，適用行為時之法律；但行為後之
    法律有利於行為人者，適用最有利於行為人之法律，刑法第
    2 條第1 項亦有明文。本件受刑人黃啟哲於裁判確定前犯如
    附表所載之4 罪，均係於95年7 月1 日之前所犯，而刑法第
    51條、第41條業於94年2 月2 日修正公布，並於95年7 月1
    日施行，本件自應就受刑人行為前、後相關法律有修正者，
    依前揭規定加以綜合比較以資適用。茲說明如下：
  (一)修正前刑法第51條第5 款規定：「數罪併罰，分別宣告其罪
    之刑，宣告多數有期徒刑者，於各刑中之最長期以上，各刑
    合併之刑期以下，定其刑期。但不得逾20年。」修正後刑法
    第51條第5 款則規定：「宣告多數有期徒刑者，於各刑中之
    最長期以上，各刑合併之刑期以下，定其刑期。但不得逾30
    年。」比較修正前、後規定，修正前最長應執行刑期顯較修
    正後為短，應以修正前規定較有利於受刑人。
  (二)關於易科罰金折算標準之規定，受刑人所犯附表所示4 罪之
    行為時，即94年2 月2 日修正前（94年2 月2 日修正之刑法
    於95年7 月1 日始正式施行）刑法第41條第1 項前段規定為
    ：「犯最重本刑為5 年以下有期徒刑以下之刑之罪，而受6
    個月以下有期徒刑或拘役之宣告，因身體、教育、職業、家
    庭之關係或其他正當事由，執行顯有困難者，得以1 元以上
    3 元以下折算1 日，易科罰金」，再依修正前罰金罰鍰提高
    標準條例第2 條前段（已刪除）規定，就其原定罰金數額提
    高為100 倍折算1 日，則受刑人所為如附表所示4 罪之易科
    罰金折算標準，應以銀元300 元折算1 日，換算後即以新臺
    幣900 元折算為1 日。而本件定執行刑之裁判時即94年2 月
    2 日修正後刑法第41條第1 項前段則規定：「犯最重本刑為
    5 年以下有期徒刑以下之刑之罪，而受6 個月以下有期徒刑
    或拘役之宣告者，得以新臺幣1,000 元、2,000 元或3,000
    元折算1 日，易科罰金。」比較修正前、後規定，以修正前
    之折算標準規定較有利於受刑人，應適用修正前刑法第41條
    第1 項前段規定，定其有期徒刑易科罰金折算標準。
四、按原刑法第41條第8 項：「第1 項至第3 項規定於數罪併罰
    ，其應執行之刑未逾6 個月者，亦適用之」，關於數罪併罰
    ，數宣告刑均得易科罰金，而定應執行之刑逾6 個月者，排
    除適用同條第1 項得易科罰金規定部分，已經司法院大法官
    會議釋字第662 號解釋宣告自該解釋公布日，即民國98年6
    月19日起失其效力；嗣刑法第41條於98年12月15日再次修正
    ，將上開同條第8 項修正為「第1 項至第4 項及第7 項之規
    定，於數罪併罰之數罪均得易科罰金或易服社會勞動，其應
    執行之刑逾6 月者，亦適用之」並自99年1 月1 日起施行。
    茲依98年12月30日修正刑法施行法第3 條之3 既規定：「刑
    法第41條及第42條之1 之規定，於中華民國98年12月15日刑
    法修正施行前已裁判確定之處罰，未執行或執行未完畢者，
    亦適用之。」，乃法律明定適用新法之特別規定，應認本件
    受刑人應逕行適用現行刑法第41條第8 項之規定。
五、經查，受刑人黃啟哲因犯偽造文書等4 罪，先後經判處如附
    表所示之刑，並於如附表所示之日期分別確定在案，其中附
    表編號1-3 之罪，曾經台灣高等法院高雄高分院98年度聲字
    第815 號刑事裁定，定應執行有期徒刑5 月，後於98年10月
    8 日易科罰金執行完畢等情，有臺灣高等法院被告前案紀錄
    表1 份、刑事判決書4 份、刑事裁定書1 份、臺灣高雄地方
    法院檢察署收納款項統一收據1 份在卷可稽。本院審核受刑
    人於附表編號1 所示判決確定日前犯如附表所示之各罪，核
    與首揭規定並無不合，雖有部分有期徒刑業已執行，但參酌
    前揭最高法院判決意旨，認檢察官聲請為正當，應予准許，
    並依上開規定，定其應執行之刑及諭知易科罰金之折算標準
    。
六、依刑事訴訟法第477 條第1 項，刑法第53條、第51條第5 款
    、第41條第1 項前段、第8 項，裁定如主文。
中    華    民    國   100    年    7     月    4     日
                  刑事第十九庭  法  官  黃宣撫
以上正本證明與原本無異。
如不服本裁定，應於收受送達後5 日內向本院提出抗告狀。
中    華    民    國   100    年    7     月    4     日
                                書記官  葉正昭